【裁判字號】    95,訴,2365
【裁判日期】    951103
【裁判案由】    槍砲彈藥刀械管制
【裁判全文】
臺灣板橋地方法院刑事判決              95年度訴字第2365號
公  訴  人  臺灣板橋地方法院檢察署檢察官
被      告  乙○○
                  （現另案於臺灣臺北監獄臺北分監執行中）
指定辯護人  本院公設辯護人  湯明純
上列被告因違反槍砲彈藥刀械管制條例案件，經檢察官提起公訴
（95年度偵字第15979 號），本院判決如下：
    主  文
乙○○未經許可，持有可發射子彈具有殺傷力之改造手槍，累犯
，處有期徒刑壹年捌月，併科罰金新臺幣陸萬元，罰金如易服勞
役，以新臺幣壹仟元折算壹日。
扣案之改造手槍壹枝（槍枝管制編號：0000000000，含彈匣壹個
）、土造子彈彈及金屬槍管壹枝，均沒收之。
    事  實
一、乙○○前於民國89年間，因施用第二級毒品案件，經本院以
    89年度易字第3440號判處有期徒刑6 月，並於89年12月4 日
    確定，又於同年間，因幫助施用毒品案件，經本院以89年度
    訴字第1595號判決有期徒刑5 月，並於90年2 月27日確定，
    上開二案件，嗣經本院以90年度聲字第1800號裁定應執行有
    期徒刑10月確定，甫於91年3 月27日執行完畢（構成累犯）
    。詎其猶不知悔改，明知未經許可，不得持有可發射子彈具
    有殺傷力之槍枝、具有殺傷力之子彈及槍枝主要組成零件，
    竟於94年12月初某日，在臺北縣新莊市○○路360 號之8 、
    14樓其租屋處（起訴書誤載為新竹縣新豐鄉某處），自真實
    姓名年籍不詳綽號「阿吉」之成年男子，收受具殺傷力之仿
    COLT廠CALIBER 25型半自動手槍製造之槍枝換裝土造金屬槍
    管改造而成之改造手槍1 枝（槍枝管制編號：0000000000，
    含彈匣1 個）、具殺傷力之土造子彈4 顆及屬槍枝主要組成
    零件之土造金屬槍管1 支，而自彼時起持有之。嗣於95年2
    月25日下午1 時許，警方突接獲線報稱在臺北縣新莊市○○
    路360 號之8 、14樓處，有某人持有槍枝及毒品，隨即趕往
    上址按鈴盤查，經乙○○應門並自願同意搜索後，由警方執
    行搜索時，在上址桌上發現有毒品海洛因1 包、安非他命2
    包及吸食器1 組等物（毒品部分，業經檢察官另案偵辦），
    經警向乙○○詢問在該房間內有無其他違禁物，乙○○於犯
    罪未被有偵查權之機關或公務員發覺前，即主動自首表示在
    櫃子抽屜內還有上開具殺傷力之改造手槍1 枝（含彈匣1 個
    ）、土造子彈5 顆（其中1 顆未具殺傷力）及金屬槍管1 枝
    ，警方因而在櫃子抽屜內查獲上開物品。
二、案經乙○○自首由臺北縣政府警察局新莊分局報請臺灣板橋
    地方法院檢察署檢察官偵查起訴。
    理  由
一、按刑事訴訟法第159 條第1 項雖規定，被告以外之人於審判
    外之言詞或書面陳述，除法律有規定外，不得作為證據。惟
    同法第159 條之5 第2 項已規定，當事人、代理人或辯護人
    於法院調查證據時，知有第159 條第1 項不得為證據之情形
    ，而未於言詞辯論終結前聲明異議者，視為有前項之同意（
    指同條第1 項之同意作為證據），此乃第159 條第1 項所容
    許，得作為證據之例外規定之一。經查，本案被告乙○○、
    指定辯護人及檢察官於言詞辯論終結前，均未就所調查之證
    據主張有刑事訴訟法第159 條第1 項不得為證據之情形，是
    本案經調查之證據均有證據能力，合先敘明。
二、訊據被告乙○○對於前揭時、地非法持有具殺傷力改造玩具
    手槍1 支、具殺傷力之土造彈4 顆及屬槍枝主要組成零件之
    土造金屬槍管1 支等事實坦承不諱，並有搜索扣押筆錄、扣
    押物品目錄表各1 紙在卷可稽，及上開改造玩具手槍1 支（
    含彈匣1 個）、子彈5 顆及金屬槍管1 支扣案可資佐證。又
    扣案之上開改造玩具手槍1 支（含彈匣1 個，槍枝管制編號
    ：0000000000）經鑑驗結果，係由仿COLT廠CALIBER 25型半
    自動手槍製造之槍枝換裝土造金屬槍管而成之改造手槍，機
    械性能良好，可擊發適用之子彈，認具殺傷力；送鑑子彈5
    顆，認均係直徑約7.9mm 金屬彈頭之土造子彈，經採樣2 顆
    試射，其中1 顆可擊發，均具殺傷力，另1 顆，無法擊發，
    認不具殺傷力，送鑑槍管1 支，認係通土造金屬槍管（已貫
    通），此有內政部警政署刑事警察局95年4 月24日刑鑑字第
    0950031245號槍彈鑑定書在卷可按。是以被告自白有上開補
    強證據可佐，足堪採信，本案事證明確，被告上開犯行堪以
    認定，應予依法論科。
三、刑法修正後本案法律適用之說明：
    按法律變更之比較適用，比較時應就罪刑有關之共犯、未遂
    犯、想像競合犯、牽連犯、連續犯、結合犯，以及累犯加重
    、自首減輕暨其他法定加減（如身分加減）與加減例等一切
    情形，綜其全部罪刑之結果而為比較；且就比較之結果，須
    為整體之適用，不能割裂分別適用各該有利於行為人之法律
    ，此即法律變更之比較適用所應遵守之「罪刑綜合比較原則
    」及「擇用整體性原則」（參照最高法院24年上字第4634號
    判例、同院27年上字第2615號判例，及最高法院95年第八次
    刑事庭會議決議）。查被告行為後，刑法第33條、第42條、
    第47條等規定均業經修正，於94年2 月2 日經總統公布，並
    自95年7 月1 日起施行（以下簡稱新刑法，修正前刑法簡稱
    舊刑法），茲說明本案新舊刑法適用情形如下：
  (一)關於罰金刑，刑法分則編各罪所定罰金刑之貨幣單位原為銀
    元，舊刑法第33條第5 款規定：「罰金：1 元（銀元）以上
    。」，而依罰金罰鍰提高標準條例規定，就72年6 月26日前
    修正之刑法部分條文罰金數額提高2 至10倍，其後修正者則
    不提高倍數，並依現行法規所定貨幣單位折算新臺幣條例規
    定，以銀元1 元折算新臺幣3 元。而新刑法第33條第5 款規
    定：「罰金：新臺幣1000元以上，以百元計算之。」，新刑
    法第33條第5 款所定罰金貨幣單位經修正為新臺幣後，刑法
    分則各罪所定罰金刑之貨幣單位亦應配合修正為新臺幣，為
    使刑法分則編各罪所定罰金之最高數額與刑法修正前趨於一
    致，乃增訂刑法施行法第1 條之1 ：「中華民國94年1 月7
    日刑法修正施行後，刑法分則編所定罰金之貨幣單位為新臺
    幣。94年1 月7 日刑法修正時，刑法分則編未修正之條文定
    有罰金者，自94年1 月7 日刑法修正施行後，就其所定數額
    提高為30倍。但72年6 月26日至94年1 月7 日新增或修正之
    條文，就其所定數額提高為3 倍。」。從而，刑法分則編各
    罪所定罰金刑之最高數額，於上開規定修正後並無不同，惟
    新刑法第33條第5 款所定罰金刑最低數額，較之修正前提高
    ，自以舊刑法第33條第5 款規定有利於被告。
  (二)被告於行為時，刑法第42條第2 項前段規定：「易服勞役以
    1 元以上3 元以下折算1 日。」，又被告行為時之易服勞役
    折算標準，業據修正前罰金罰鍰提高標準條例第2 條前段規
    定，就其原定數額提高為100 倍折算1 日，則本案被告行為
    時之易服勞役折算標準，應以銀元300 元折算1 日，即新臺
    幣900 元折算1 日。惟新刑法第42條第3 項前段規定：「易
    服勞役以新臺幣一仟元、二仟元或三仟元折算一日。」，比
    較修正前後之易服勞役折算標準，以修正後之規定，較有利
    於被告，則依刑法第2 條第1 項但書規定，適用修正後之刑
    法第42條第3 項前段規定，定其折算標準。
  (三)新刑法第47條第1 項規定「受徒刑之執行完畢，或一部之執
    行而赦免後，五年以內『故意』再犯有期徒刑以上之罪者，
    為累犯，加重本刑至二分之一。」，與舊刑法第47條規定「
    受有期徒刑之執行完畢，或受無期徒刑或有期徒刑一部之執
    行而赦免後，五年以內再犯有期徒刑以上之罪者，為累犯，
    加重本刑至二分之一。」不同，而本案被告再犯本罪既係出
    於故意，無論依修正前後刑法第47條之規定均構成累犯。
  (四)經綜合前述各項罪刑法律變更，整體為「從舊從輕」之比較
    結果，可知不論修正前後，被告均應論以累犯，雖修正後依
    法得併科之罰金刑最低額較修正前提高，惟依本案情節而論
    ，被告應併科之罰金刑度尚不因之而受影響，折算後之勞役
    期限亦未逾6 個月，而易服勞役之折算標準攸關人身自由，
    對被告權益影響較大，對於被告有利之程度應逾罰金刑最低
    數額之修正，故被告行為後之法律既對其較為有利，依刑法
    第2 條第1 項但書規定，應整體適用行為後即新刑法之相關
    規定，較有利於被告，合先敘明。
四、核被告所為，係犯槍砲彈藥刀械管制條例第8 條第4 項之未
    經許可持有其他可發射子彈具有殺傷力之改造手槍罪、同條
    例第12條第4 項之未經許可持有子彈罪、同條例第13條第4
    項之未經許可持有槍枝主要組成零件罪。另被告未經許可，
    無故持有上開改造手槍、子彈及金屬槍管，其持有之繼續，
    為行為之繼續，至持有行為終了時，各應僅成立一罪。被告
    所犯上開三罪係以一行為觸犯數罪名，屬想像競合，應從一
    重之槍砲彈藥刀械管制條例第8 條第4 項之未經許可持有具
    有殺傷力之改造手槍罪處斷。按刑法第62條所謂發覺，固非
    以有偵查犯罪權之機關或人員確知其人犯罪無誤為必要，而
    於對其發生嫌疑時，即得謂為已發覺；但此項對犯人之嫌疑
    ，仍須有確切之根據得為合理之可疑者，始足當之，若單純
    主觀上之懷疑，要不得謂已發生嫌疑，最高法院72年台上字
    第641 號判例意旨可資參照。經查，據訊證人即執行搜索警
    員施孟德於本院審理時係具結後證述稱：當初警方係據線報
    稱在臺北縣新莊市○○路360 號之8 、14樓處，有某人持有
    槍枝及毒品，但並不知究係何人持有槍枝，伊等穿著制服至
    上址按電鈴，被告前來開門自願同意搜索，伊等進去之後即
    看見桌上有毒品及吸食器，伊問被告有無其他東西要交出來
    ，被告就說櫃子的抽屜裡面還有一把槍，他就自己交出來，
    當時還有另一人甲○○在場，在現場並沒有其他線索顯示被
    告持有槍枝等情綦詳，此核與被告供述情節相符。據上可知
    ，警方執行搜索當時並不清楚被告住處內是否有槍彈，或被
    告是否持有槍彈甚明，亦無證據顯示警方當時已知悉或懷疑
    被告持有具殺傷力之槍彈，警員盤問被告是否有其他東西要
    交出時，尚缺乏確切之證據合理懷疑被告非法持有槍枝。從
    而，被告在未被警員發覺其持有上開槍彈之犯罪行為前，即
    於警方人員盤問之際，主動供承此事，並自行交出上開扣案
    槍、彈及槍管，進而接受裁判，符合自首之要件，應屬無疑
    ，是被告自首並報繳其持有之全部槍枝、子彈及金屬槍管，
    應依槍砲彈藥刀械管制條例第18條第1 項前段規定，減輕其
    刑。又查，被告前於89年間，因施用第二級毒品案件，經本
    院以89年度易字第3440號判處有期徒刑6 月，並於89年12月
    4 日確定，又於同年間，因幫助施用毒品案件，經本院以89
    年度訴字第1595號判決有期徒刑5 月，並於90年2 月27日確
    定，上開二案件，嗣經本院以90年度聲字第1800號裁定應執
    行有期徒刑10月確定，於91年3 月27日執行完畢，有臺灣高
    等法院被告前案紀錄表在卷可稽，被告於五年內故意再犯有
    期徒刑以上之本罪，應依累犯之規定加重其刑，並依法先加
    重後減輕之。爰審酌被告之犯罪動機、目的、手段、生活狀
    況、智識程度，其有如事實欄所述前科，此有上開前案紀錄
    表在卷可稽，足見其品行非佳、又其未經主管機關許可持有
    具殺傷力之槍彈及主要組成零件，對社會治安顯有危害，兼
    斟酌其持有上開違禁物品之時間非長，且於犯後已知坦承犯
    行，態度尚屬良好等一切情狀，量處如主文所示之刑，並就
    罰金部分諭知易服勞役之折算標準，以示懲戒。
五、扣案之具殺傷力之改造玩具手槍1 枝（槍枝管制編號000000
    0000，含彈匣1 個）、具殺傷力之子彈3 顆及屬槍枝主要組
    成零件之金屬槍管1 支，均屬違禁物，應依刑法第38條第1
    項第1 款之規定宣告沒收；至於扣案之另2 顆經採樣試射之
    土造子彈，其中1 顆，無法擊發，不具傷殺力，餘1 顆，雖
    認具殺傷力，惟業經鑑驗試射擊發而不復具殺傷力，已非屬
    違禁物，故均無從併予宣告沒收。
據上論斷，應依刑事訴訟法第299 條第1 項前段，槍砲彈藥刀械
管制條例第8 條第4 項、第12條第4 項、第13條第4 項、第18條
第1 項前段，刑法第11條前段、第2 條第1 項但書、第55條、第
47條、第42條第2 項、第38條第1 項第1 款，判決如主文。
本案經檢察官鄧媛到庭執行職務。
中    華    民    國    95    年    11    月    3     日
                  刑事第十二庭審判長法  官  徐蘭萍
                                    法  官  林漢強
                                    法  官  林淑婷
上開正本證明與原本無異
如不服本判決應於送達後十日內向本院提出上訴狀
                                    書記官  廖貞音
中    華    民    國    95    年    11    月    3     日
附錄本案論罪科刑法條全文：
槍砲彈藥刀械管制條例第8條
未經許可，製造、販賣或運輸鋼筆槍、瓦斯槍、麻醉槍、獵槍、
空氣槍或第四條第一項第一款所定其他可發射金屬或子彈具有殺
傷力之各式槍砲者，處無期徒刑或五年以上有期徒刑，併科新臺
幣一千萬元以下罰金。
未經許可，轉讓、出租或出借前項所列槍枝者，處五年以上有期
徒刑，併科新臺幣一千萬元以下罰金。
意圖供自己或他人犯罪之用，而犯前二項之罪者，處無期徒刑或
七年以上有期徒刑，併科新臺幣一千萬元以下罰金。
未經許可，持有、寄藏或意圖販賣而陳列第一項所列槍枝者，處
三年以上十年以下有期徒刑，併科新臺幣七百萬元以下罰金。
第一項至第三項之未遂犯罰之。
槍砲彈藥刀械管制條例第十二條
未經許可，製造、販賣或運輸子彈者，處一年以上七年以下有期
徒刑，併科新臺幣五百萬元以下罰金。
未經許可，轉讓、出租或出借子彈者，處六月以上五年以下有期
徒刑，併科新臺幣三百萬元以下罰金。
意圖供自己或他人犯罪之用，而犯前二項之罪者，處三年以上十
年以下有期徒刑，併科新臺幣七百萬元以下罰金。
未經許可，持有、寄藏或意圖販賣而陳列子彈者，處五年以下有
期徒刑，併科新臺幣三百萬元以下罰金。
第一項至第三項之未遂犯罰之。
槍砲彈藥刀械管制條例第13條
未經許可，製造、販賣或運輸槍砲、彈藥之主要組成零件者，處
三年以上十年以下有期徒刑，併科新台幣七百萬元以下罰金。
未經許可，轉讓、出租或出借前項零件者，處一年以上七年以下
有期徒刑，併科新台幣五百萬元以下罰金。
意圖供自己或他人犯罪之用，而犯前二項之罪者，處五年以上有
期徒刑，併科新台幣一千萬元以下罰金。
未經許可，持有、寄藏或意圖販賣而陳列第一項所列零件者，第
六月以上五年以下有期徒刑，併科新台幣三百萬元以下罰金。
第一項 至第三項之未遂犯罰之。


司法院資訊處製作；財團法人民間司法改革基金會備份。
